【裁判字號】    98,抗,800
【裁判日期】    980825
【裁判案由】    聲請定其應執行刑
【裁判全文】
臺灣高等法院刑事裁定                   98年度抗字第800號
抗  告  人  甲○○
                    現在臺灣臺北監獄執行中
上列抗告人因聲請定其應執行之刑案件，不服臺灣臺北地方法院
中華民國98年7月15日裁定（原審案號：98年度聲字第1763號）
，提起抗告，本院裁定如下：
    主  文
抗告駁回。
    理  由
一、抗告意旨略以：按法律上屬於自由裁量之事項，並非概無法
    律性之拘束。自由裁量係於法律一定之外部性界限內（以定
    執行刑言，即不得違反刑法第51條之規定）使法官具體選擇
    以為適當之處理；因此在裁量時，必須符合所適用之法規之
    目的。更進一步言，必須受法律秩序之理念所指導，此亦即
    所謂之自由裁量之內部性界限。關於定應執行之刑，既屬自
    由裁量之範圍，其應受此項內部性界限之拘束。原裁定援此
    闡為其職權適用之準據，諭示抗告人應執行刑為5年10月固
    非無見。惟法律固賦予法官自由裁量權，俾滿足特定法規範
    設計之整體刑罰應報效果，然系爭法令裁量權之行使，並非
    得以任意或自由為之，仍應受一般法律原則之拘束，符合法
    律授權之目的，並應由法律秩序之理念反應實務慣例及核心
    價值所規範，方屬適法。而確定刑事被告最終應執行刑之裁
    定，雖屬實體法上賦予法院自由裁量事項，法院行使職權時
    ，自應受憲法第23條之比例原則與平等原則支配。過度限縮
    法治國賦予定刑利益之手段，不僅剝奪受刑者原始依附於系
    爭規範、應報贖罪衡平理論，遞加刑罰恐懼，最後丁點酌減
    的信賴期待亦宣告落空，徒生臨淵羨魚差別待遇之嘆。非但
    不當曲解刑事立法，且採累計總和論述，不啻走回羅馬法併
    計累罰老路，洵嫌矯枉過正。爰提起抗告，請求撤銷原裁定
    ，更為適法之裁量云云。
二、原裁定意旨略以：抗告人即受刑人甲○○所犯違反毒品危害
    防制條例等如附表所示之4罪，業經臺灣台北地方法院先後
    判處如附表所示之刑，並於如附表所示之日期分別確定在案
    。茲檢察官聲請就附表編號1、2所示之罪，與附表編號3、4
    所示已減刑之犯罪所處之刑定其應執行之刑，經核認聲請為
    正當，應定其應執行之刑。再受刑人所犯如附表編號2、3所
    示之罪，固經臺灣台北地方法院以96年度訴字第1043號判決
    定其應執行刑，惟參照最高法院57年度台抗字第198號裁定
    意旨，受刑人既有附表編號1至4所示之4罪應予併罰，自可
    更定該4罪之應執行刑，前定之應執行刑即當然失效。又受
    刑人所犯附表所示編號2、3所示之罪經判決定應執行有期徒
    刑5年1月確定，是定應執行刑，不得逾越刑法第51條第5款
    所定法律之外部界限，即不得重於附表編號1至4所示4罪之
    總和，亦應受內部界限之拘束，即不得重於附表編號2、3所
    示之罪所定之執行刑加計附表編號1、4所示之罪之總和。準
    此，裁定受刑人所犯如附表編號1、2所示之罪，與附表編號
    3、4所示已減刑之犯罪所處之刑，應執行有期徒刑5年10月
    。
三、按法律上屬於自由裁量事項，尚非概無法律性之拘束，在法
    律上有其外部界限及內部界限。前者法律之具體規定，使法
    院得以具體選擇為適當裁判，此為自由裁量之外部界限。後
    者法院為自由裁量時，應考量法律之目的，法律秩序之理念
    所在，此為自由裁量之內部界限。法院為裁判時，二者均不
    得有所踰越。查本件抗告人先後犯有如附表所示之毒品危害
    防制條例等4罪，經本院及台灣臺北地方法院分別判處徒刑
    確定在案。台灣臺北地方法院檢察署檢察官因而聲請原審法
    院定其應執行之刑，經原審法院審核認聲請為正當，並衡酌
    抗告人所犯各罪性質，依上揭法條規定，定其應執行刑有期
    徒刑5年10月，係在各刑中之最長期以上，各刑合併之刑期
    以下，即合於法律一定之外部性界限，復未逾自由裁量之內
    部性界線（編號2、3之罪曾定執行刑有期徒刑5年1月，獲有
    減少有期徒刑1月之利益），於法並無不合。抗告人抗告意
    旨指摘原審裁定不當，尚難認有理由，應予駁回。
四、據上論斷，應依刑事訴訟法第412 條，裁定如主文。
中    華    民    國    98    年    8     月    25    日
                  刑事第二十二庭審判長法  官  何菁莪
                                      法  官  李麗珠
                                      法  官  洪于智
以上正本證明與原本無異。
如不服本裁定，應於收受送達後五日內向本院提出抗告狀。
                                      書記官  強梅芳
中    華    民    國    98    年    8     月    27    日


司法院資訊處製作；財團法人民間司法改革基金會備份。
